【裁判字號】    99,訴,22
【裁判日期】    990609
【裁判案由】    違反毒品危害防制條例
【裁判全文】
臺灣花蓮地方法院刑事判決                99年度訴字第22號
公  訴  人  臺灣花蓮地方法院檢察署檢察官
被      告  丁○
選任辯護人  魏辰州律師（法律扶助基金會指派）
上列被告因違反毒品危害防制條例案件，經檢察官提起公訴（98
年度偵字第464號），本院判決如下：
    主  文
丁○明知為禁藥而轉讓，貳罪，均累犯，各處有期徒刑陸月。應
執行有期徒刑拾月。
其餘被訴販賣第二級毒品部分無罪。
    事  實
一、丁○前於民國88年間，因違反毒品危害防制條例案件，經本
    院判處有期徒刑3月，並執行前案殘刑，於 94年12月30日縮
    刑期滿執行完畢。詎仍不知悔改，明知安非他命為第二級毒
    品並經公告屬藥事法第22條第1項第1款所列之禁藥，不得非
    法轉讓，竟仍分別基於轉讓禁藥之犯意，於97年 8月間在花
    蓮縣花蓮市○○路14號4樓之3丙○○之居所，轉讓安非他命
    予丙○○ 2次。嗣經員警另案搜索丙○○上開居所而循線查
    悉上情。
二、案經花蓮縣警察局吉安分局報告臺灣花蓮地方法院檢察署檢
    察官偵查起訴。
    理  由
甲、證據能力：
    按被告以外之人於審判外之言詞或書面陳述，除法律有規定
    者外，不得作為證據；被告以外之人於檢察事務官、司法警
    察官或司法警察調查中所為之陳述，與審判中不符時，其先
    前之陳述具有較可信之特別情況，且為證明犯罪事實存否所
    必要者，得為證據，刑事訴訟法第159條第1項、第159條之2
    分別定有明文。刑事訴訟法第159條之2規定所謂「具有較可
    信之特別情況」，係指其陳述係在特別可信為真實之情況下
    所為者。如被告以外之人出於自然之發言、臨終前陳述，或
    違反自己利益之陳述等特別情形均屬之。蓋被告以外之人在
    類此特別情況下所為陳述，就通常而言，其虛偽可能性偏低
    ，可信之程度較高，若該項陳述為證明犯罪事實存否所必要
    ，自得構成傳聞法則之例外，而承認其證據能力，最高法院
    94年度臺上字第5490號判決意旨可資參照。證人丙○○於警
    詢時之陳述對被告丁○而言，係被告以外之人於審判外之陳
    述，其證據能力之有無，應依上開規定判斷之。經查：證人
    丙○○於警詢時係主動供出其所施用毒品之來源，係被告所
    提供，並將被告無償提供毒品之原因闡述甚明，且警員亦未
    以不正之方法影響詢問過程；復參酌證人丙○○甫經員警查
    獲施用毒品，其防備心較為脆弱，較無受他人不正影響其陳
    述之虞，而係自然之陳述；且證人丙○○無償提供其所有位
    在花蓮縣中山路之小套房給被告居住， 2人間又無仇怨，證
    人丙○○當無故捏虛詞之必要；證人丙○○雖於本院審理時
    證稱：伊警詢時因吞服甚多安眠藥及感冒藥而意識不清等語
    ，然員警於詢問前已為權利之告知，並得證人丙○○之同意
    而詢問，警詢時間僅 1小時，況證人於警詢時關於扣案物之
    來源、受讓及購買毒品之細節均陳述甚詳，並無回答內容文
    不對題、含糊籠統等情形，且證人丙○○於警詢後陳明上開
    警詢內容出於自由意識，有警詢筆錄 1份在卷足參，證人丙○○陳述其在警詢時意識不清等情，尚不足採。綜合上開各
    情，本院認證人丙○○在警詢時關於係被告轉讓安非他命與
    其之陳述，顯具較可信之特別狀況，且為證明被告犯行存否
    所必要，具有證據能力。
乙、實體部分：
壹、有罪部分：
一、訊據被告否認有何轉讓安非他命與丙○○之犯行，辯稱：伊
    於上開時間至丙○○之居所，並沒有轉讓安非他命與丙○○
    ，只有將施用後燒焦之安非他命留在吸食器內給丙○○云云
    ，經查：
（一）丙○○所施用之安非他命係於97年 8月間向被告索討，被
      告在花蓮縣花蓮市○○路14號4樓之3，交付與其，因為被
      告居住在其所有同市○○路之小套房，其並未向被告收取
      租金，因此被告願意提供安非他命與其施用，其一共向被
      告索討 4次等情，業經證人丙○○於警詢時證述在卷；丙○○所施用之安非他命確實是被告無償提供施用等情，業
      據被告於警詢時自白在卷；又被告於偵查中亦供稱：伊於
      97 年8月間因經過丙○○之居所，想施用安非他命，就向
      丙○○借用安非他命吸食器，伊吸食完，將剩下的安非他
      命給丙○○施用，共有 2次等語。足徵被告確於上開時間
      、地點有轉讓安非他命與丙○○之事實。
（二）證人丙○○雖於本院審理時證稱：伊向被告要過 4次安非
      他命，但被告告知伊沒有安非他命，所以被告並沒有轉讓
      安非他命與伊，伊只有 1次與被告一同出資向綽號「阿雄
      」之人購買1錢約新臺幣（下同）1萬多元之安非他命，那
      次伊與被告在伊上開富國路之居所，1人出1半的安非他命
      倒在吸食器內一同施用，係伊先施用等語。然證人丙○○
      於本院審理時證述之內容與被告上開警詢、偵查中之供述
      不符；況如證人丙○○屢次向被告索討安非他命未果，又
      何需於警詢中證稱伊所施用之安非他命都是向被告索討而
      來，且證人丙○○於警詢時將被告願意無償提供安非他命
      與伊施用之原因證述甚明，顯見證人丙○○於本院所為證
      述之內容係迴護被告之詞，不足採信。
（三）又本件事證既已明確，檢察官另聲請勘驗證人丙○○之警
      詢筆錄，經核並無必要，附此敘明。
    從而被告上開犯行，均事證明確，應依法論科。
二、按安非他命雖係毒品危害防制條例第2條第2項第 2款所規定
    之第二級毒品，但亦屬藥事法所稱之禁藥（即藥事法第22條
    第 1款所稱之經中央衛生主管機關明令公告禁止製造、調劑
    、輸入、輸出、販賣或陳列之毒害藥品）。而明知為禁藥而
    轉讓者，藥事法第83條第 1項亦定有處罰明文。故行為人明
    知為禁藥即安非他命而轉讓予他人者，除成立毒品危害防制
    條例第8條第2項之轉讓第二級毒品罪外，亦構成藥事法第83
    條第1項之轉讓禁藥罪，此係屬同一犯罪行為而同時有2種法
    律可資處罰之法條（規）競合情形，應依重法優於輕法、後
    法優於前法等法理，擇一處斷。而毒品危害防制條例第 8條
    第2項轉讓第二級毒品罪之法定本刑為 6月以上5年以下有期
    徒刑，得併科新臺幣700,000元以下罰金；93年4月21日修正
    後藥事法第83條第1項轉讓禁藥罪之法定本刑為7年以下有期
    徒刑，得併科新臺幣 5,000,000元以下罰金。則修正後藥事
    法第83條第1項之罪之法定本刑，顯較毒品危害防制條例第8
    條第 2項之罪之法定本刑為重，依前述重法優於輕法之法理
    ，轉讓安非他命部分之行為，自應優先適用藥事法第83條第
    1項之規定處斷，最高法院96年度臺上字第 3582號判決意旨
    可資參照。核被告所為，係犯藥事法第 83條第1項之明知為
    禁藥而轉讓罪；被告於轉讓前持有安非他命之低度行為，應
    為轉讓之高度行為所吸收，不另論罪。被告所為上開轉讓禁
    藥之犯行，時間有異，顯係基於各別犯意為之，應分論併罰
    。公訴意旨認被告上開轉讓安非他命之犯行係犯毒品危害防
    制條例第8條第2項之轉讓第二級毒品罪，尚有未合，惟因基
    本社會事實同一，爰依法變更起訴法條為藥事法第 83條第1
    項之明知為禁藥而轉讓罪。被告於88年間，因違反毒品危害
    防制條例案件，經本院判處有期徒刑 3月，並執行前案殘刑
    ，於94年12月30日縮刑期滿執行完畢等情，有臺灣高等法院
    被告前案紀錄表 1份在卷可稽，其前受有期徒刑執行完畢，
    於5年內故意再犯上開有期徒刑以上之2罪，均為累犯，均應
    依刑法第47條第 1項規定加重其刑。爰審酌被告前科累累，
    素行不佳，轉讓毒品之數量，影響社會風氣及國民健康，犯
    後否認犯行，就其所犯上開之罪分別量處如主文所示之刑及
    定其應執行之刑。
貳、無罪部分：
一、公訴意旨略以：被告丁○基於販賣第二級毒品之犯意，於97
    年5月間，在花蓮縣花蓮市後山廣播電臺門口，每次販賣1,0
    00元之安非他命與戊○○，共2次；另於97年8月 3日至同月
    14日間，在同市花蓮火車站地下道附近，販賣1次，2,000元
    至 3,000元之安非他命與乙○○，因認被告丁○另涉違反毒
    品危害防制條例第4條第2項販賣第二級毒品罪嫌云云。
二、按犯罪事實應依證據認定之，無證據不得認定犯罪事實；被
    告或共犯之自白，不得作為有罪判決之唯一證據，仍應調查
    其他必要之證據，以察其是否與事實相符；又不能證明被告
    犯罪者，應諭知無罪之判決，刑事訴訟法第154條第2項、第
    156條第2項、第301條第1項分別定有明文。次按認定犯罪所
    憑之證據，雖不以直接之證據為限，間接證據亦包含在內，
    然而無論直接證據或間接證據，其為訴訟上之證明，須於通
    常一般人均不致有所懷疑，而得確信其為真實之程度者，始
    得據為有罪之認定，倘其證明尚未達於此一程度，而有合理
    之懷疑存在時，事實審法院復已就其心證上理由予以闡述，
    敘明其無從為有罪之確信，因而為無罪之判決，尚不得任意
    指為違法；又刑事訴訟法第161條已於91年2月8 日修正公布
    ，修正後同條第1 項規定：檢察官就被告犯罪事實，應負舉
    證責任，並指出證明之方法。因此，檢察官對於起訴之犯罪
    事實，應負提出證據及說服之實質舉證責任。倘其所提出之
    證據，不足為被告有罪之積極證明，或其闡明之證明方法，
    無從說服法官以形成被告有罪之心證，基於無罪推定之原則
    ，自應為被告無罪判決之諭知，最高法院76年臺上字第4986
    號、92年臺上字第 128號分別著有判例可資參照；復按施用
    毒品者所稱其向某人買受毒品之指證，不得作為有罪判決之
    唯一證據，仍須調查其他必要之證據，以察其是否與事實相
    符；蓋毒品買受者之指證，其憑信性於通常一般人已有所懷
    疑，尚難確信其為真實，況依毒品危害防制條例第17條之規
    定，其供出毒品來源因而破獲者，復得減輕其刑，則其指證
    之真實性猶有疑慮，是施用毒品者之指證，其真實性有待其
    他必要證據加以補強。所謂必要之補強證據，固不以證明販
    賣毒品犯罪構成要件之全部事實為必要，但以與施用者之指
    證具有相當之關聯性為前提，其經與施用者之指證綜合判斷
    ，已達於通常一般人均不致有所懷疑，而得確信施用者之指
    證為真實者，始得為有罪之認定，最高法院97年度臺上字第
    277號判決意旨可資參照。
三、公訴人認被告於上開時間、地點另涉有違反毒品害防制條例
    第4條第2項之販賣第二毒品罪嫌，無非以證人戊○○、乙○○於警詢、偵查中及本院審理時之證述及通訊監察譯文為其
    主要論據。訊據被告矢口否認有販賣安非他命與戊○○、乙○○之犯行，辯稱：伊並未販賣或交付安非他命與戊○○、
    乙○○ 2人，也沒有與綽號為「小蜜蜂」之甲○○一同販賣
    安非他命等語。經查：本件檢察官所提出之通訊監察譯文通
    訊監察之時間為97年8月3日至同月27日，其內並未有被告於
    上開時間、地點販賣安非他命與戊○○、乙○○之通聯內容
    ，縱該通訊監察譯文內有可疑為被告販賣安非他命與他人之
    通聯內容，基於一罪一罰原則，尚難就此推論被告於上開時
    間、地點有販賣安非他命與戊○○、乙○○之事實，該通訊
    監察之內容與證人戊○○、乙○○之指證欠缺相當之關聯性
    ，不得做為本件之補強證據，是本件除施用毒品者戊○○、
    乙○○於警詢、偵查中及本院審理時之證述外，並無其他補
    強證據可資佐證被告確係販賣安非他命與戊○○、乙○○ 2
    人。而證人戊○○、乙○○於警詢、偵查中及本院審理時，
    就被告如何販賣安非他命與其等之細節，前後所述均不相同
    ，是否屬實，已難遽信，故尚難憑戊○○、乙○○於警詢、
    偵查中及本院審理時前後不一之證述，即遽認被告於上開時
    間、地點分別販賣安非他命與戊○○、乙○○。此部分證據
    尚有未足。
四、綜上所述，檢察官僅以證人戊○○、乙○○於警詢、偵查中
    及本院審理時之證述，即遽認被告有上開公訴意旨所載之犯
    行，應屬率斷。根據公訴人所為之舉證，並無法使本院確信
    被告於上開時間、地點販賣安非他命予戊○○、乙○○之犯
    行。此外，本院復查無其他積極證據足認被告有檢察官所指
    之此部分之犯行。既此，則本院尚難僅憑上開證人戊○○、
    乙○○於警詢、偵查中及本院審理時之證述，即遽以認定被
    告確有上開犯行。揆諸首揭法條及判例意旨，就此部分爰為
    被告無罪之諭知，以免冤抑。
據上論斷，應依刑事訴訟法第299條第1項前段、第300條、第301
條第1項，藥事法第83條第1項，刑法第11條前段、第47條第 1項
、第51條第5款，判決如主文。
本案經檢察官吳宇青到庭執行職務。
中    華    民    國    99    年    6     月    9     日
                  臺灣花蓮地方法院刑事第三庭
                              審判長  法  官  李世華
                                      法  官  蕭一弘
                                      法  官  湯國杰
以上正本證明與原本無異。
如不服本判決應於收受送達後10日內向本院提出上訴書狀，並應
敘述具體理由。其未敘述上訴理由者，應於上訴期間屆滿後20日
內向本院補提理由書(均須按他造當事人之人數附繕本)「切勿逕
送上級法院」。
中    華    民    國    99    年    6     月    9     日
                                      書記官
附錄本判決論罪之法律條文：
藥事法第83條
明知為偽藥或禁藥，而販賣、供應、調劑、運送、寄藏、牙保、
轉讓或意圖販賣而陳列者，處7年以下有期徒刑，得併科新臺幣5
百萬元以下罰金。
犯前項之罪，因而致人於死者，處 7年以上有期徒刑，致重傷者
，處3年以上12年以下有期徒刑。
因過失犯第1項之罪者，處2年以下有期徒刑、拘役或科新臺幣30
萬元以下罰金。
第1 項之未遂犯罰之。

司法院資訊處製作；財團法人民間司法改革基金會備份。
